【裁判字號】    97,交聲,50
【裁判日期】    970520
【裁判案由】    違反道路交通管理處罰條例聲明異議
【裁判全文】
臺灣新竹地方法院刑事裁定              97年度交聲字第50號
移送機關    交通部公路總局新竹區監理所新竹市監理站
異議人即
受處分人    甲○○
上列異議人因違反道路交通管理處罰條例案件，對交通部公路總
局新竹區監理所新竹市監理站97年1 月8 日以竹監新四字第裁51
－F00000000 號違反道路交通管理事件裁決書所為之處分，聲明
異議，本院裁定如下：
    主  文
異議駁回。
    理  由
一、按受處分人，不服主管機關所為之處分，得於接到裁決書之
    翌日起20日內，向管轄地方法院聲明異議；又交通法庭認為
    聲明異議無理由者，應以裁定駁回之，道路交通管理處罰條
    例第87條第1 項、道路交通案件處理辦法第19條分別定有明
    文。
二、按汽車行駛於高速公路、快速道路或設站管制之道路，不遵
    使用限制、禁止、行車管制及管理事項之管制規則而有行車
    速度超過規定之最高速限者，處汽車駕駛人新臺幣（下同）
    三千元以上六千元以下之罰鍰；又汽車駕駛人有違反道路交
    通管理處罰條例第三十三條第一項之規定者，除依原條款處
    罰鍰外，並予各記違規點數一點，道路交通管理處罰條例第
    33條第1 項第1 款及第63條第1 項第1 款分別有明文規定。
三、原處分意旨略以：異議人即受處分人甲○○於民國96年11月
    5 日9 時55分許，駕駛車牌號碼4080—MY號自用小客車，行
    經台72線24.3公里西向之限速時速70公里之路段時，以時速
    99公里之速度超速行駛，經苗栗縣警察局交通警察隊執勤警
    員使用雷達測速器測得異議人超速行駛而攔停，並依法掣發
    苗栗縣警察局苗縣警交字第F00000000 號舉發違反道路交通
    管理事件通知單加以舉發。嗣異議人於前揭通知單上所載應
    到案日期前到案並提出申訴，經交通部公路總局新竹區監理
    所新竹市監理站函請舉發單位調查結果，仍認異議人駕駛上
    揭自小客車有前開違規行為，原處分機關乃依道路交通管理
    處罰條例第33條第1 項第1 款、第63條第1 項第1 款及違反
    道路交通管理事件統一裁罰基準表之規定，於97年1 月8 日
    以竹監新四字第裁51－F00000000 號違反道路交通管理事件
    裁決書裁處異議人罰鍰新臺幣（下同）3500元，並記違規點
    數1 點。上揭裁決書於97年1 月8 日送達予異議人，異議人
    於同日具狀聲明異議。
四、聲明異議意旨略以：我開車在快速道路上，發現警察攔檢，
    我就停下來，警察指著儀器說我剛才超速，警察跟我要駕照
    及行照，我就給警察，警察就開了1 張超速的罰單，我拒絕
    簽名，因為在儀器上面無法顯示警察之前看到的就是我的車
    ，警察說儀器是有經過檢查，但是我認為警察沒有辦法確認
    測到的就是我的車速，也沒有提出照片。我印象中被攔下來
    時，隔壁車道應該是有車子經過，為此，爰依法聲明異議云
    云。
五、經查：
（一）本件異議人即受處分人甲○○於96年11月5 日9 時55分許
      ，駕駛車牌號碼4080—MY號自用小客車，行經台72線24.3
      公里西向之限速時速70公里之路段時，以時速99公里之速
      度超速行駛，經苗栗縣警察局交通警察隊執勤警員使用雷
      達測速器測得異議人超速行駛而攔停，並依法掣發苗栗縣
      警察局苗縣警交字第F00000000 號舉發違反道路交通管理
      事件通知單加以舉發，嗣並經交通部公路總局新竹區監理
      所新竹市監理站於97年1 月8 日以竹監新四字第裁51－F0
      0000000 號違反道路交通管理事件裁決書裁處異議人罰鍰
      3500元，並記違規點數1 點等情，業經證人即查獲警員乙
      ○○於本院調查時到庭，且在以具結擔保其證言之正確性
      及負擔偽證罪之刑事責任之心理狀態下證述：當時我們的
      車停在路肩，我們兩個人下車，儀器放在車內，儀器偵測
      到有超速，會發出聲音，我們看到異議人的車速是99公里
      ，遠遠就看到他的車子，當時只有看到他一部車輛，旁邊
      沒有看到其他車輛，我們就把異議人攔停下來，異議人質
      疑我們的儀器有問題，我們有跟他解釋，他也承認有超速
      ，只是他不承認他有超速到99公里，但是他也沒有說他當
      時時速多少等語綦詳，又證人即警員王志亦於本院調查時
      到庭，且亦在以具結擔保其證言之正確性及負擔偽證罪之
      刑事責任之心理狀態下證稱：當天我們執勤72線違規取締
      ，異議人違規超速，機器有響指示聲，我就把異議人攔停
      ，我就跟異議人說，這邊限速70，你超速99公里，並請他
      出示駕照、行照，並請他到儀器旁看異議人的車速，異議
      人也有過去看，我就請同事掣單。異議人當時是說他有超
      速，但沒有超速這麼多。我們測速的地點有一個彎道，車
      子彎出來後直行，雷達才可以測到該車的時速，如果是轉
      彎車是測不到速度的，當天我站在車外看，我有看到確實
      只有異議人的那部車，我們那台機器，有波長，車子必須
      轉彎過來後，在波長的範圍內，才會測到車速等語甚明，
      互核大致相符，且有前開苗栗縣警察局苗縣警交字第F000
      00000 號舉發違反道路交通管理事件通知單及交通部公路
      總局新竹區監理所新竹市監理站號違反道路交通管理事件
      裁決書各1 份在卷足稽。而按交通警員製單舉發違反道路
      交通管理處罰條例所列之違規事實，本質上為行政處分，
      行政處分一旦有效成立，有以公定力規定法律秩序之效力
      （最高行政法院91年判字第270 號判決參照），該行政處
      分當可被推定為真正，其據以依法處分之事實認定亦為正
      確無誤，是以立法者賦予行政機關制定違反道路交通事件
      統一裁罰標準及處理細則，使執勤警員得當機處分以維護
      交通秩序、安全之行政目的，反之，若謂公務員一切行政
      行為均需預留證據以證其實，則國家行政勢必窒礙難行，
      據此，刑事訴訟法就犯罪證據有關之規定中，與屬行政秩
      序罰之交通違規裁罰本旨不合之部分，自不在準用之列。
      是若無證據足資證明執勤員警之舉發有誤或有捏造事實違
      法取締之情事，則執勤警員本其維護交通秩序、安全職責
      所為之舉發，自應受到合法、正確之推定。而證人乙○○
      及王志均與異議人素無怨隙，本無設詞誣陷異議人之理，
      異議人亦未就執勤員警等之舉發有誤或有捏造事實違法取
      締之情事提出確實證據以供調查，本院亦查無任何證據可
      證異議人係經捏造事實而受違法取締，且於本件卷存證據
      資料內並無任何積極證據足以證明證人乙○○及王志等人
      所為上開證述係屬虛偽，亦無有足以令人顯信其證述為不
      可採之品性證據或前科證據存在，自不得僅以證人乙○○
      及王志為本件開單舉發異議人之員警而全盤抹煞其等在訴
      訟上所具有之原證人資格。況其等於本院訊問時所為上揭
      證述之內容詳盡，是其等所為證言自堪採信。
（二）又本件舉發警員等所使用之雷達測速儀為TRIBAR廠牌、規
      格為10.525GHz（X—Band）非照相式，檢定合格單號碼為
      MOGA0000000A,B，檢定日期為96年9 月3 日，有效期限為
      97年9 月30日等情，有經濟部標準檢驗局96年9 月4 日雷
      達測速儀檢定合格證書1 份在卷足證，而異議人於96年11
      月5 日9 時55分許駕駛上揭車輛行經前開路段時，舉發員
      警所使用之前述雷達測速儀確仍在檢驗合格之有效期限內
      ，其偵測之準確性自值得信賴，而無不得為舉發檢測儀器
      之理。而舉發人員本身即為國道高速公路警察局警員，執
      行高速公路交通違規稽查工作屬其重要職務之一，就儀器
      之操作實施必有相當的教育訓練，應可排除人為操作疏失
      之可能性。是以本件執勤員警所使用上開雷達測速儀所測
      得之數據，其精確度當無庸置疑。再者，雷達測速儀器係
      以扇形之雷達波進行測速，若第一部車超速行駛進入雷達
      波範圍內，測速儀器感應後會將該車車速顯示在測速儀之
      電腦螢幕上，若未將該紀錄刪除，縱使第二部車亦超速進
      入雷達波範圍內，該測速儀亦不會有反應，且其依據雷達
      測速儀器之測速結果，認定該車有超速情形，將該車攔停
      後，一定會讓駕駛人觀看測速儀電腦螢幕上之測速結果，
      此亦為異議人所不否認當時確有看見雷達測速儀測得之結
      果確為時速99公里等情不諱，而基於執勤時之安全考量，
      若同一路段同時有多部車輛行駛，即使認定是何部車輛超
      速，警方在攔停該車輛，亦會有是否會導致其他車輛行車
      安全受到影響之顧慮，從而衡情警方以非固定式雷達測速
      儀器進行測速時，若特定路段中同時有多部車輛行駛，警
      方或基於安全考量，即不會進行攔停動作，而本件異議人
      既係經警員當場攔停舉發，且參酌證人乙○○及王志均一
      致證述：當時該路段確只有異議人所駕駛之該部車過來等
      情觀之，足見當時應無其他車輛與異議人駕駛之車輛併行
      或於甚為相近之距離內行駛，而導致警員誤認之情形至明
      。從而異議人當時超速行車經員警察覺後，輔以科學儀器
      測得違規行為，並依法掣單舉發，尚屬有據。異議人有於
      前述時地，駕車行經最高速限為時速70公里之台72線24.3
      公里西向處時，其行車時速為時速99公里，而有超速時速
      29 公里之違規行為之事實，應堪認定。
六、綜合以上，異議人前揭所辯，尚難採信，本案事證明確，異
    議人有上開違規事實，堪以認定。從而原處分機關依道路交
    通管理處罰條例第33條第1 項第1 款及違反道路交通管理事
    件統一裁罰基準表之規定，裁處罰鍰3500元，並依同條例第
    63條第1 項第1 款規定，並記違規點數1 點之處分，核無違
    誤。本件異議人之異議為無理由，自應將其異議駁回。
據上論斷，應依道路交通案件處理辦法第19條，裁定如主文。
中    華    民    國    97    年    5     月    20    日
                  交通法庭    法  官   楊惠芬
以上正本證明與原本無異。
如不服本裁定，應於裁定送達後5日內向本院提出抗告狀。
中    華    民    國    97    年    5     月    20    日
                              書記官   張懿中


司法院資訊處製作；財團法人民間司法改革基金會備份。
